【裁判字號】    98,交抗,2787
【裁判日期】    981127
【裁判案由】    違反道路交通管理處罰條例
【裁判全文】
臺灣高等法院交通事件裁定            98年度交抗字第2787號
抗  告  人
即受處分人 甲○○
上列抗告人因違反道路交通管理處罰條例案件，不服臺灣士林地
方法院，中華民國98年10月22日所為裁定（98年度交聲字第1197
號），提起抗告，本院裁定如下：
    主  文
抗告駁回。
    理  由
一、抗告意旨略以:對於原裁定以抗告人即受處分人甲○○聲明
    異議逾期而駁回之處分並無不服，惟此次抗告係針對裁決所
    執行吊扣駕照之裁決不服。抗告人係駕駛自小客車酒駕違規
    ，但遭裁決所吊扣賴以維生之職業大型車駕照，使抗告人面
    臨失業困擾，爰提起抗告，請求免為吊扣駕照之處分云云。
二、按「處理違反道路交通管理事件，有關文書送達之程式，依
    行政程序法之規定」道路交通管理事件統一裁罰基準及處理
    細則第5 條定有明文。次按「送達由行政機關自行或交由郵
    政機關送達」、「送達，於應受送達人之住居所、事務所或
    營業所為之」、「對於當事人之送達，有應為送達之處所不
    明者，行政機關得依申請，准為公示送達」、「有前項所列
    各款之情形而無人為公示送達之申請者，行政機關為避免行
    政程式遲延，認為有必要時，得依職權命為公示送達」、「
    公示送達應由行政機關保管送達之文書，而於行政機關公告
    欄黏貼公告，告知應受送達人得隨時領取」、「公示送達自
    前條公告之日起，其刊登政府公報或新聞紙者，自最後刊登
    之日起，經20日發生效力」行政程序法第68條第1 項、第72
    條第1 項前段、第78條第1項 第1 款、第2 項、第80條前段
    、第81條前段亦分別定有明文。又「受處分人，不服主管機
    關依道路交通管理處罰條例第8 條所為之處罰，得於接到裁
    決書之翌日起20日內，向管轄地方法院聲明異議」道路交通
    管理處罰條例第87條第1 項定有明文。「依道路交通管理處
    罰條例第87條規定向管轄法院聲明異議之期間，自裁決書送
    達之翌日起算，並得依法扣除在途期間及聲請回復原狀」、
    「交通法庭認聲明異議不合法律上之程式或其異議權已經喪
    失者，應以裁定駁回之」道路交通案件處理辦法第12條、第
    18條前段亦分別定有明文。
三、經查:
  (一)、抗告人自民國85年4月5日遷入臺北縣汐止市○○路○段66
      之5號7樓之1作為戶籍迄今，有抗告人之戶籍資料查詢結
      果表1紙在卷可稽 (見原法院卷第16-1頁)。原處分機關於
      94年3月21日作成本件裁決書後，交由郵政機關向受處分
      人之上開戶籍址為送達，經郵政機關以受處分人遷移移地
      址不明無法投遞退回。原處分機關嗣以受處分人應受送達
      之處所不明，先於97年12月16日張貼公告，告知列冊人員
      （包括本件抗告人）得隨時向原處分機關領取，復於98年
      1月7日之臺北市政府公報98年春字第3期刊登被處分人姓
      名、車號、裁決日期、裁決書字號之方式為公示送達（見
      該公報第2頁、第103頁；原法院卷第11-12頁），依上開
      行政程式法第81條前段之規定，本件裁決書自最後刊登公
      報之日起經過20日即於98年1月28日已發生送達效力，則
      本件抗告人之異議期限應自收受裁決書翌日即同月29日起
      算20日內為之。而抗告人住於汐止市，應加計2日之在途
      期間。茲抗告人遲至98年9月24日始向原法院具狀聲明異
      議，有聲明異議狀上之收文章戳日期在卷可憑，其聲明異
      議顯已逾聲明異議之法定期間。
  (二)、綜上所述，此一法定不變之異議期間為交通異議事件之程
      序規定，為聲明異議之合法要件，抗告人欲聲明異議，須
      合於此項程序規定，法院始得受理而為實體審查。依「先
      程序後實體」之法理，本件異議程序既不合法定程式，法
      院即毋庸審酌實體事項之有無理由，從而本件異議因逾越
      異議期間已無從補正，應從程序上予以駁回，就處分機關
      所為之實質處分內容是否適當，本院亦無從予以審理，綜
      上，本件抗告人之抗告為無理由，應予駁回。
四、據上論結，應依道路交通案件處理辦法第26條，刑事訴訟法
    第412條，裁定如主文。
中    華    民    國    98    年    11    月    27    日
            刑事第二十二庭審判長法  官  郭雅美
                                法  官  李麗珠
                                法  官  洪于智
以上正本證明與原本無異。
不得再抗告。
                                書記官  強梅芳
中    華    民    國    98    年    11    月    30    日


司法院資訊處製作；財團法人民間司法改革基金會備份。
